【裁判字號】    89,上訴,3062
【裁判日期】    891031
【裁判案由】    誣告等
【裁判全文】
臺灣高等法院刑事判決                  八十九年度上訴字第三六二號
    上  訴  人
    即  自訴人  乙○○
    擔當訴訟人  臺灣高等法院檢察署檢察官
    被      告  甲○○
右上訴人因被告誣告案件，不服臺灣台北地方法院，八十九年度自字第四五三號，中
華民國八十九年七月二十五日第一審判決提起上訴，本院判決如左：
    主      文
上訴駁回。
    理      由
一、自訴意旨略以：被告甲○○明知向原審法院民事執行處買受台北市○○路一二七
    號一樓房屋，其拍賣公告已註明為「不點交」，卻於承買取得所有權後，捏造事
    實狀告自訴人詐欺，經原審法院八十五年度自字第四八四號判決無罪，復經本院
    八十六年度上易字第二六六二號判決駁回上訴，維持無罪判決。乃被告另提起竊
    佔罪之告訴，經檢察官起訴後，經原審法院八十六年度易字第五五八九號為無罪
    之判決確定。被告捏造事實，意圖他人受刑事處分，因認被告有誣告罪嫌等情。
二、訊諸被告甲○○固供承對自訴人乙○○提起詐欺罪自訴，及竊佔罪告訴之事實，
    惟否認誣告犯行，陳稱伊並非捏造事實誣告，伊向法院承買拍賣的房子，而自訴
    人佔用該房屋，自訴人虛以要比被告承買價錢高五十萬元（新台幣，下同）之價
    格買受，實則以此為藉口而不繳租金拖延佔用甚久均為事實，伊無誣告之意圖云
    云。查被告委有自訴乙○○詐欺及告訴竊佔之事實，固有原審法院八十五年度自
    字第四八四號，及本院八十六年度上易字第二六六二號判決，並原審法院八十六
    年度易字第五五八九號判決在卷可稽，並經本院調閱各該詐欺及竊佔案卷屬實。
    惟訊諸自訴人並不否認於被告在法院拍賣程序中買受本件房子後，確曾表示願以
    多五十萬元之價格買受，及遲至八十六年十二月一日始搬遷，其間均未付租金之
    事實。被告則稱伊於八十七年九月一日始接管本件房屋，在此之前並不知自訴人
    何時搬遷，且接管時仍留有許多傢俱云云。查被告係於八十四年六月二十四日於
    法院拍賣程序中承買本件房屋，而自訴人則遲至八十六年十二月一日始搬遷（被
    告稱係八十七年九月一日），自訴人確曾無償佔用該房屋二年半之長，既未付分
    文租金，所稱願較被告承買價多五十萬元之價格，只是口惠並無實際踐行，是被
    告於各該自訴詐欺及告訴竊佔各案中所述，尚非虛構事實。各該案件嗣均經判決
    自訴人無罪，係以本件房屋拍賣程序伊始，自訴人即提出與林勝良（原承租人）
    間所訂轉承租契約書，拍賣公告載明不點交，及自訴人未履行以多五十萬元向被
    告買受本件房屋，其未支付使用對價而佔用，是否有正當權源係屬民事糾紛為理
    由，均經判決確定自非無據。惟該民事執行案件，因本件房屋二次拍賣未能賣出
    ，而由原審法院民事執行處於八十四年一月二十七日裁定除去自訴人與林勝良之
    租賃權，有該裁定影本在卷可按，被告因而認自訴人既已無租賃關係，既延不依
    約購買，而又不付任何對價（租金），卻長期佔用該房屋，既是確有其事，被告
    顯未捏造事實，所為即與誣告罪之要件不符。被告所為自訴及告訴案件，嗣雖均
    經法院以上述理由判決無罪，惟被告係認為此等事實足以構成詐欺及竊佔之罪，
    尚非故意虛構事實，使人受刑事處分之故意者可比。按刑法第一百六十九條第一
    項之誣告罪，以意圖他人受刑事或懲戒處分，向該管公務員誣告為構成要件，不
    特須指出具體事實，且須明知其為虛偽，具有故意構陷之情形始能成立。綜上情
    形觀察，本件被告所為自訴及告訴，其事實並非虛構，自無誣告之犯意。此部分
    原審因而為被告無罪之判決即無不合，自訴人上訴意旨以被告於各該自訴及告訴
    案件，均未提出詐欺及竊佔之證據云云，惟此不論被告於各該案件如何陳述事實
    及主張證據，參照前開所述，均不能認定被告有虛構事實誣告之故意，上訴非有
    理由，應予駁回。
三、上訴人即自訴人經合法傳喚無正當理由不到庭，爰通知檢察官擔當訴訟。
據上論斷，應依刑事訴訟法第三百六十八條、第三百六十四條、第三百三十一條第二
項判決如主文。
本案經檢察官彭坤業到庭執行職務。
中      華      民      國    八十九    年      十      月    三十一    日
                              臺灣高等法院刑事第十八庭
                                  審判長法  官  吳      敦
                                        法  官  吳  明  峰
                                        法  官  林  陳  松
右正本證明與原本無異。
如不服本判決應於收受送達後十日內向本院提出上訴書狀，其未敘述上訴之理由者並
得於提起上訴後十日內向本院補提理由書（均須按他造當事人之人數附繕本）。
                                        書記官  李  麗  花
中      華      民      國    八十九    年     十一     月      二      日


司法院資訊處製作；財團法人民間司法改革基金會備份。
